【裁判字號】    89,小上,59
【裁判日期】    891124
【裁判案由】    給付票款
【裁判全文】
臺灣臺中地方法院民事判決  八十九年度小上字第五九號
    上  訴  人  乙○○○○○○.
    訴訟代理人  丁○○
    被上訴人    甲○○
    訴訟代理人  丙○○
右當事人間請求給付票款事件，上訴人對於中華民國八十九年五月十九日本院豐原簡
易庭第一審小額民事判決（八十九年度豐小字第一三七號）提起上訴，本院判決如左
：
    主      文
上訴駁回。
第二審訴訟費用新台幣壹仟柒佰貳拾肆元由上訴人負擔。
    事      實
甲、上訴人方面：上訴人未於言詞辯論期日到庭，惟據其前於準備程序時所為聲明及
    陳述如左：
一、聲明：
  （一）原判決廢棄。
  （二）右廢棄部分，被上訴人應給付上訴人新台幣（下同）玖萬元，及自民國（下
        同）八十八年八月七日起至清償日止，按年息百分之六計算之利息。
二、陳述：
  （一）上訴人持有被上訴人於八十八年三月一日簽發，付款人為台灣土地銀行台中
        分行，票號ＣＲＡ0000000號，面額九萬元之支票一紙，詎上訴人於
        八十八年八月七日提示付款竟遭退票，爰依票據關係請求被告給付票款九萬
        元，及自八十八年八月七日起至清償日止，按年息百分之六計算之利息。被
        上訴人雖主張系爭支票之發票日為八十八年三月一日，迄上訴人起訴時已罹
        於一年時效，而為時效抗辯，原審逕為上訴人敗訴之判決。惟查：系爭支票
        發票日雖為八十八年三月一日，但上訴人於八十八年十二月二十四日委託林
        益輝律師以存證信函向被上訴人催討，被上訴人收函後即以電話與林益輝律
        師聯繫，表示願意到事務所處理債務，惟未依約出面，依民法第一百二十九
        條第一項第一款之規定，時效因請求而中斷，則此時效應於被上訴人受請求
        時即前述存證信函到達時即生中斷之效力，而本件上訴人於八十九年四月十
        七日起訴，自合於民法第一百三十條「應於六個月內起訴」之規定，是本件
        票款請求權並未罹於時效。
  （二）又被上訴人收受上開存證信函後，主動打電話與上訴人委託之林益輝律師連
        絡，同意出面清償該票款，依民法第一百二十九條之規定，亦已生承認之效
        力，而其時效應已中斷。
  （三）其次上訴人曾於八十九年一月十五日向台灣南投地方法院聲請對被告發支付
        命令，並由台灣南投地方法院發給八十九年度促字第三八一號支付命令，是
        上訴人已向被上訴人行使權利，並非不行使，蓋時效制度係為債權人怠於行
        使權利而設，如果債權人向法院行使權利，縱有管轄錯誤，僅屬瑕疵而已，
        並非當然無效，自應生中斷時效之效力。
  （四）綜上所述，上訴人於系爭支票時效期間內，依各種法定方式向被告行使權利
        ，並非怠於行使，且均依法發生中斷時效之效力，其請求權自無因罹於時效
        而消滅，上訴人雖以此理由向原審為主張，然原審於判決中並未述及，顯有
        判決不適用法規情事，求予廢棄改判如聲明第二項所示。
三、證據：除援用原審之證據方法外，並聲請傳訊證人林益輝、李菊枝。
乙、被上訴人方面：
一、聲明：駁回上訴。
二、陳述：除與原審判決書所載者相同茲予引用外，另補稱：
  （一）上訴人上訴理由所稱被上訴人收受存證信函及同意清償票款各情，均非實在
        ，被上訴人均予否認之。又依上開存證信函所稱之支票係上訴人自前手即第
        三人處取得，而非由被上訴人直接交付，而該存證信函並未指出支票號碼、
        面額、發票日等，亦未請求票款，是以該存證信函根本無從作為上訴人就系
        爭支票已有請求支付票款之證明，況且被上訴人並未收受該存證信函，亦不
        知有該存證信函一事，是該存證信函既未送達被上訴人，上訴人主張系爭支
        票因請求而生時效中斷之效力，即無可採。
  （二）又該存證信函上並無寄件人林益輝之連絡電話，被上訴人與林益輝律師素不
        相識，是上訴人所稱被上訴人曾主動打電話給林益輝律師同意出面清償該票
        款，顯非事實。
  （三）又按時效因聲請發支付命令而中斷者，若撤回聲請，或受駁回之裁判，或支
        付命令失其效力時，視為不中斷，民法第一百三十二條定有明文，又支付命
        令之聲請專屬債務人為被告時，依（民事訴訟法）第一條規定有管轄權之法
        院管轄；發支付命令後，三個月不能送達於債務人者，其命令失其效力，民
        事訴訟法第五百十條、五百十五條第二項分別定有明文。被上訴人設籍於台
        中縣潭子鄉○○路○段七巷二十七號六樓，依前開民事訴訟法第五百十條之
        規定，專屬台灣台中地方法院管轄，上訴人詎向台灣南投地方法院聲請發支
        付命令，顯然有違專屬管轄之規定，依同法第五百十三條第一項之規定，應
        受駁回之裁定。且該支付命令自核發後，均未送達於被上訴人，迄今已逾三
        個月，該命令早已失其效力，自不生中斷時效之效力。綜上所述，系爭支票
        之請求權既因時效經過而消滅，上訴人本於票據關係請求被上訴人給付票款
        ，為無理由。
三、證據：援用原審之證據方法。
    理      由
一、本件上訴人經合法通知，未於言詞辯論期日到場，核無民事訴訟法第三百八十六
    條所列各款情形，爰依被上訴人之聲請，由其一造辯論而為判決。
二、上訴人起訴主張其持有被上訴人於八十八年三月一日簽發，付款人台灣土地銀行
    台中分行，票號ＣＲＡ0000000號，面額九萬元之支票一紙（下稱系爭支
    票），詎上訴人於八十八年八月七日提示付款竟遭退票，爰依票據關係請求被告
    給付票款九萬元，及自八十八年八月七日起至清償日止，按年息百分之六計算之
    利息，被上訴人則以系爭支票之發票日為八十八年三月一日，迄上訴人起訴時已
    罹於一年時效，而為時效抗辯拒絕給付等語為辯。
三、上訴人主張其持有被上訴人簽發之系爭支票一張，於八十八年八月七日提示付款
    遭退票不獲支付之事實，已提出支票及退票理由單一紙為證，堪信為真，惟被上
    訴人抗辯系爭支票之發票日為八十八年三月一日，迄上訴人起訴時已罹於一年時
    效，自得以時效抗辯拒絕付款等語，上訴人復以其(1)於八十八年十二月二十四日
    委託林益輝律師以存證信函向被上訴人催討，已有請求票款之事實，迄八十八年
    四月十九日起訴，未逾民法第一百三十條規定之六個月期間；(2)被上訴人接獲該
    存證信函後，即以電話與林益輝律師連絡，表示願意出面清償債務，亦有承認之
    事實；(3)八十九年一月十五日上訴人向台灣南投地方法院聲請對被上訴人發支付
    命令，以上均生時效中斷之效力，從而上訴人於八十九年四月十九日提起本件訴
    訟，並無罹於時效之情，被上訴人為時效抗辯拒絕付款，要無理由。惟查：
（一）上訴人主張其於八十八年十二月二十四日委託林益輝律師以存證信函向被上訴
      人催討債務一節，固提出存證信函及掛號郵政回執影本各一件為證，惟被上訴
      人否認有收受該存證信函之事實。按民法第一百二十九條第一項第一款所稱之
      「請求」，係指債權人對債務人發表履行債務之意思，而依同法第九十五條第
      一項前段之規定：「非對話而為意思表示者，其意思表示，以通知達到相對人
      時，發生效力」。換言之，本件上訴人八十八年十二月二十四日委請林益輝律
      師所發之存證信函，發生「請求」效力與否，應以該存證信函是否「達到」被
      上訴人為據，經查被上訴人設籍地址為台中縣潭子鄉○○路○段七巷二十七號
      六樓，有戶籍謄本一件附於原審卷內可證，惟上訴人於八十八年十二月二十四
      日委請林益輝律師所發之存證信函所載地址為南投縣國姓鄉南港村鳳鳴巷一三
      號，該存證信函雖經李菊枝收受，然依證人李菊枝證述：「南投縣國姓鄉南港
      村鳳鳴巷是祖厝，平時信件均送至我在山下做生意的地方即北山村三二二號處
      ，甲○○是我叔叔那邊的人，我叔叔在北山村有房子，平時委託我代收信件，
      （該存證信函）由我代收，與其他信件累積後即從他們門縫塞進去」等語，準
      此，上開存證信函雖由李菊枝代收，而將之塞入被上訴人之父家中門縫，然該
      存證信函既非向被上訴人之住居所送達，自難論已達到被上訴人可得支配之範
      圍，從而上訴人主張被上訴人已收受上開存證信函之送達，應生民法第一百二
      十九條第一項第一款「請求」之效力云云，要非可採。且按時效因請求而中斷
      者，若於請求後六個月內不起訴，視為不中斷，民法第一百三十條定有明文，
      經查本件票款，上訴人曾於八十八年八月七日為付款之提示，可認為行使請求
      權之意思通知，即具有中斷時效之效力（詳如後述），縱認上開八十八年十二
      月二十四日之存證信函已送達被上訴人，亦僅係上訴人第二次之請求而已，倘
      上訴人未於八十八年八月七日起六個月內起訴，僅繼續不斷地為請求，其中斷
      之效力仍無由保持（最高法院七十一年台上字三四三五號判例參照）。
（二）其次，上訴人主張被上訴人收受上開存證信函後，曾主動打電話與上訴人委託
      之林益輝律師連絡，同意出面清償該票款一節，固聲請本院訊問證人林益輝為
      證，惟依前開說明，被上訴人果否知悉存證信函內容，已非無疑，且被上訴人
      否認有打電話予林益輝律師處理票款之事實，而查證人林益輝證述：「在發出
      之二、三日，事務所小姐接到自稱是江小姐打來的電話要找我，因我不在，助
      理囑其過幾天再打來，後來我接到自稱是甲○○的人打來的電話，表示有收到
      我寄發之存證信函，及該票是她借給朋友的，並不認識陳豐桂，我解釋支票可
      轉來轉去，並問如何解決該支票，對方稱要把票拿回去，且二、三日後來事務
      所處理，日後並未來事務所處理該張支票。」等語縱然屬實，亦僅能證明某「
      自稱」甲○○之女子打電話詢問債務問題，尚難確證係被上訴人所為，且再無
      其他證據可佐，自難以上開證詞即認被上訴人有民法第一百二十九條第一項第
      二款「承認」之事實。
（三）另上訴人主張其於八十九年一月十五日向台灣南投地方法院聲請對被告發支付
      命令乙情，固提出台灣南投地方法院八十九年度促字第三八一號支付命令影本
      一件為證，惟按時效因聲請發支付命令而中斷者，若撤回聲請，或受駁回之裁
      判，或支付命令失其效力時，視為不中斷；又支付命令之聲請專屬債務人為被
      告時，依民事訴訟法第一條規定有管轄權之法院管轄；發支付命令後，三個月
      不能送達於債務人者，其命令失其效力，民法第一百三十二條、民事訴訟法第
      五百十條、第五百十五條第二項分別定有明文。本件被上訴人設籍於台中縣潭
      子鄉○○路○段七巷二十七號六樓，已如前述，依前開民事訴訟法第五百十條
      、第一條之規定，該支付命令之聲請應專屬本院管轄，上訴人逕向台灣南投地
      方法院聲請發支付命令，顯然有違專屬管轄之規定，依同法第五百十三條第一
      項之規定，應受駁回之裁定。且該支付命令自核發後，均未送達於被上訴人，
      兩造均不爭執，且迄今已逾三個月，該命令早已失其效力，依上開民法第一百
      三十二條之規定，其時效視為不中斷。
（四）綜上所述，本件上訴人主張系爭票款請求權之一年時效，分因上訴人於八十八
      年十二月二十四日委託林益輝律師發函「請求」，復經被上訴人「承認」債務
      ，及八十九年一月十五日聲請台灣南投地方法院發支付命令等，均生時效中斷
      效力云云，均不足取。
四、系爭支票之發票日為八十八年三月一日，計自該發票日起至八十九年四月十九日
    上訴人提起本件訴訟，已逾票據法第二十二條第一項後段所定之一年時效，上訴
    人雖於八十八年八月七日為付款之提示，固可認為行使請求權之意思通知，具有
    中斷時效之效力（最高法院五十六年台上字第二四七四號判例、七十年台上字第
    二一一九號判決參照），然其於提示請求後，並未於六個月起訴，其時效仍視為
    不中斷，因此上訴人對於被上訴人系爭支票票款之請求權，既因一年時間之經過
    而消滅，上訴人執此時效抗辯，拒絕給付系爭票款，即屬正當。原審為上訴人為
    上訴人敗訴之判決，並無不合，上訴意旨指摘原判決不當，求予廢棄改判，為無
    理由，應予駁回其上訴。
五、結論，本件上訴無理由，依民事訴訟法第四百三十六條之三十二第二項、第四百
    六十三條、第四百四十九條第一項、第三百八十五條第一項前段、第七十八條，
    判決如主文。
中      華      民      國    八十九    年     十一     月    二十四    日
                                臺灣臺中地方法院民事第四庭
~B審判長法      官  王  銘
~B      法      官  陳文燦
~B      法      官  王邁揚
右為正本係照原本作成
不得上訴。
中      華      民      國    八十九    年     十一     月    二十      日
~B法院書記官  曾慶端


司法院資訊處製作；財團法人民間司法改革基金會備份。
